【裁判字號】    94,易,1440
【裁判日期】    950317
【裁判案由】    贓物
【裁判全文】
臺灣板橋地方法院刑事判決              94年度易字第1440號
公  訴  人  臺灣板橋地方法院檢察署檢察官
被      告  丙○○
上列被告因贓物案件，經檢察官聲請以簡易判決處刑（94年度偵
字第2299號），本院認不得以簡易判決處刑，改依通常程序審理
並判決如下：
    主  文
丙○○無罪。
    理  由
一、公訴意旨略以︰被告丙○○明知乙○○於民國九十三年四月
    間，在不詳地點，販售與其之車牌號碼九Ｋ─四四三０號自
    小客車，係甲○○於九十三年間，在臺北縣汐止市○○路○
    段一五九號遭竊，係來路不明之贓物，竟基於故買贓物之犯
    意，以新台幣（下同）三萬元予以購買之。嗣經警於同年七
    月十三日凌晨五時許，在臺北縣新莊市○○路與中平路口查
    獲丙○○駕駛該自小客車搭載黃瑞彬（另由檢察官處分不起
    訴），因認被告丙○○涉犯刑法第三百四十九條第二項之故
    買贓物罪嫌。
二、按犯罪事實應依證據認定之，無證據不得認定犯罪事實，又
    不能證明被告犯罪者，應諭知無罪之判決，刑事訴訟法第一
    百五十四條第二項、第三百零一條第一項分別定有明文。次
    按檢察官就被告犯罪事實，應負舉證責任，並指出證明之方
    法，刑事訴訟法第一百六十一條第一項定有明文。因此，檢
    察官對於起訴之犯罪事實，應負提出證據及說服之實質舉證
    責任。倘其所提出之證據，不足為被告有罪之積極證明，或
    其闡明之證明方法，無從說服法官以形成被告有罪之心證，
    基於無罪推定之原則，自應為被告無罪之諭知。
三、本件公訴人認被告涉犯故買贓物罪嫌，係以：(一)被告丙○○
    於警局初詢之「自白」，(二)黃瑞彬之供述，(三)被害人甲○○
    於偵查中之指述，(四)臺北縣政府警察局車輛尋獲輸入單，為
    其論斷依據。
四、被告丙○○經本院傳喚未到庭。經查：
  (一)上開車輛之車主係登記穎聰企業有限公司（下稱穎聰公司）
    ，有車籍作業系統─查詢認可資料一紙在卷可考。穎聰公司
    之負責人甲○○於本院到庭具結證稱：上開車輛平常由穎聰
    公司使用，因有一位經銷商乙○○，以三萬元向穎聰公司購
    買該車，伊乃於九十二年十二月一日將該車之過戶相關資料
    交給乙○○，乙○○表示要把車子過戶至其配偶經營之龍泉
    公司名下。嗣於九十三年五月二十七日乙○○打電話表示該
    車丟了，但他還未辦理過戶，請伊到警察局報案。伊不能確
    定該車是否已經失竊，係因乙○○告知上情，伊才去報案等
    語。由是可知，證人甲○○不能確定上開車輛是否遭竊，而
    其供述：乙○○曾打電話向其表示上開車輛丟了乙節則屬傳
    聞，無證據能力。檢察官雖聲請傳喚乙○○到庭作證，惟乙○○經本院傳拘無著，本院無從調查乙○○向甲○○陳稱上
    開車輛丟了乙節是否真實。從而，被害人甲○○之傳聞指述
    ，不能證明上開車輛確實遭他人竊取。
  (二)證人甲○○於警詢及檢察官偵查中已多次陳明：上開車輛係
    伊出售予乙○○等情在卷，則乙○○持有上開車輛係屬合法
    占有，至為明確，從而乙○○如將該車轉售予被告，被告自
    不構成故買贓物罪，亦屬當然。然而提起公訴之檢察官竟謂
    ：「被告丙○○明知乙○○販售予其之上開車輛係來路不明
    之贓物」云云，對證人甲○○之明確陳述，視而不見，實有
    疏違。
  (三)被告於警局初詢時即強調：「該九Ｋ─四四三０號自小貨車
    是我於九十三年四月初（詳細日期已忘）向我原來服務之穎
    聰公司之陳姓股東以新台幣萬元代價所購買，該車尚未過
    戶。」、「陳姓股東的電話為0000000000」（見
    九十四年偵字第二二九九號偵卷第二十九頁）。而證人甲○○於警詢時亦陳明：伊都是撥打0000000000號電
    話與乙○○聯絡等情（見上揭偵卷第三十五頁），則被告以
    新台幣三萬元購得上開車輛時之賣主，極可能是乙○○本人
    。申言之，被告於警局初詢時即詳細陳述其合法取得上開車
    輛之經過情形，並提供查證之方法即出賣人之電話號碼俾警
    方調查，被告始終未自白涉犯故買贓物罪嫌，檢察官竟指被
    告於警局初詢時已「自白犯罪」云云，顯有違誤。
  (四)黃瑞彬僅係乘坐被告駕駛上開車輛之乘客，其於警詢時即明
    確表示對於被告取得上開車輛之來源，並不清楚（見上開偵
    卷第三十一頁背面）。檢察官竟以黃瑞彬之供詞來證明被告
    涉犯故買贓物罪，實屬不當。
  (五)台北縣政府警察局車輛尋獲輸入單、車牌竊盜受理報案單，
    固記載報案人甲○○於九十三年五月二十七日下午四時許報
    案陳稱上揭車輛不見了。惟查該受理報案單上已載明：「該
    報案人於92年12月底就無再駕駛車輛」等文，而對於失竊之
    發生時間及地點等欄位則均空白未填寫任何文字（見九十四
    年偵字第二二九九號偵卷第五頁）。顯見報案人甲○○根本
    不確定上揭車輛是否遭竊。況且甲○○係因乙○○告知上開
    車輛遭竊，始前往警局申報該車失竊，而據被告所述，出售
    上開車輛予被告之人，極可能是乙○○本人，已如前述，從
    而台北縣政府警察局車輛尋獲輸入單、車牌竊盜受理報案單
    根本不能證明被告有故買贓物之犯行。
五、綜上所述，本件公訴人所提出之上揭證據，均不能證明被告
    有故買贓物之犯行，此外復查無其他積極證據足認被告有公
    訴人所指之犯行。依照上開說明，本件不能證明被告犯罪，
    自應諭知被告無罪之判決。
六、被告經合法傳喚無正當理由不到庭，因本院認本件係應諭知
    無罪之案件，爰不待其陳述逕行判決。
據上論斷，應依刑事訴訟法第四百五十二條、第三百零一條第一
項、第三百零六條，判決如主文。
本案經檢察官丁○○提起公訴、由檢察官溫祖德到庭執行職務。
中    華    民    國    95    年    3     月    17    日
                  刑事第九庭  審判長法  官  樊季康
                                    法  官  連育群
                                    法  官  楊志雄
右正本證明與原本無異。
如不服本判決，應於判決送達後十日內，向本院提出上訴狀。
                                    書記官  馬秀芳
中    華    民    國    95    年    3     月    17    日


司法院資訊處製作；財團法人民間司法改革基金會備份。
